臺灣臺中地方法院民事判決　　　　　　　 96年度訴字第257號
原　　　告　丁○○
法定代理人　甲○○
原　　　告　己○○
　　　　　　戊○○○
上二人共同
訴訟代理人　洪松林律師
被　　　告　乙○○
　　　　　　丙○○
上列當事人間請求損害賠償事件，原告提起刑事附帶民事訴訟，
由本院刑事庭裁定移送前來（95年度附民字第484號），本院於
民國96年5月1日言詞辯論終結，判決如下：
    主      文
被告應連帶給付原告丁○○新臺幣壹佰柒拾捌萬陸仟柒佰陸拾柒
元、連帶給付原告己○○新臺幣壹佰零陸萬柒仟柒佰柒拾玖元、
連帶給付原告戊○○○新臺幣壹佰肆拾柒萬玖仟壹佰捌拾肆元，
以及均自民國九十六年二月一日起至清償日止，按年息百分之五
計算之利息。
原告其餘之訴駁回
本判決於原告丁○○、己○○、戊○○○分別依序以新臺幣陸拾
萬元、肆拾萬元、伍拾肆萬元供擔保後，得假執行；但被告如依
序以新臺幣壹佰柒拾捌萬陸仟柒佰陸拾柒元、壹佰零陸萬柒仟柒
佰柒拾玖元、壹佰肆拾柒萬玖仟壹佰捌拾肆元分別為原告丁○○
、己○○及戊○○○預供擔保，各得免為假執行。
原告其餘假執行之聲請駁回。
    事實及理由
一、原告主張：被告丙○○於95年5月6日晚上8時許，駕駛車牌
    號碼Q9-7250號自用小客車，搭載被告乙○○、訴外人李建
    宏、郭富全一同外出時，被告乙○○適巧遇被害人黃獻成，
    因被告乙○○對之前曾要求被害人黃獻成不販賣毒品予其友
    人而遭被害人黃獻成毆打一事懷恨在心，竟萌生傷害教訓被
    害人黃獻成之犯意，夥同具犯意聯絡之被告丙○○，由被告
    丙○○駕駛前開自小客車搭載被告乙○○與不知情之訴外人
    李建宏、郭富全，尾隨被害人黃獻成至臺中縣大甲鎮○○路
    147號前，被告丙○○、乙○○於同日晚上11時許，由被告
    丙○○持電擊棒及塑膠警棍各1支，被告乙○○持木棍1支下
    車，待發現被害人黃獻成後，被告丙○○先拿塑膠警棍毆打
    被害人黃獻成之手、腳，再拿電擊棒電被害人黃獻成之後背
    部，被告乙○○則拿木棍毆打被害人黃獻成之手、腳，致被
    害人黃獻成手、腳及背部受有多處擦、挫傷。嗣因訴外人李
    建宏、郭富全下車規勸及附近鄰人外出查看，被告乙○○、
    丙○○遂將被害人黃獻成押至前開自用小客車內，再由被告
    丙○○駕駛該小客車搭載被告乙○○、訴外人李建宏、郭富
    全及被害人黃獻成離開該地，途經臺中縣大甲鎮○○路「福
    懋加油站」時，先讓訴外人李建宏、郭富全下車，復由被告
    丙○○駕駛該車搭載被告乙○○及被害人黃獻成，至臺中縣
    大甲鎮○○里○○○○○道路附近，被告乙○○、丙○○將
    被害人黃獻成押下車後，接續基於共同傷害黃獻成之犯意，
    再由被告乙○○持木棍，被告丙○○持塑膠警棍及電擊棒共
    同毆打被害人黃獻成之手腳及身體，致被害人黃獻成全身受
    有多處擦、挫傷，左前臂骨折，背、臀部開放性傷口等傷害
    ，雖經醫急救，然因傷重導至體液大量沉積在皮下組織，併
    發低血容性休克，於95年5月7日下午4時死亡，被告二人因
    涉嫌共同傷害致死犯行，調經本院以95年度重訴字第2617號
    判處被告乙○○、丙○○各有期徒刑10年在案。被害人黃獻
    成為原告己○○及戊○○○之子、原告丁○○之父，援依民
    法第184條第1項前段、第185條第1項、第192條第1項、第2
    項及第194條規定，請求被告乙○○、丙○○依侵權行為法
    律關係連帶賠償原告下列損害：
（一）原告丁○○部分：
　　　1.原告丁○○為85年5月15日出生，被害人黃獻成為原告
　　　丁○○之父，應對原告丁○○負法定扶養義務（除被害人
　　　之外，尚有原告丁○○之母甲○○為法定扶養義務人），
　　　故被害人黃獻成死亡後，原告受有扶養費之損失新台幣（
  　　下同）786,767元。
　　　2.原告丁○○突遭父喪，身心受創嚴重，被告2人應連帶
　　　  賠償原告丁○○精神慰撫金1,000,000元。
（二）原告己○○部分：
　  　1.被害人黃獻成為原告己○○之子，應對原告己○○負法
        定扶養義務（除被害人外，尚有原告己○○之配偶戊○○○、原告己○○之其餘子女黃春梅、黃獻銘、黃春惠
        、黃獻鴻為法定扶養義務人），故被害人黃獻成死亡後
        ，原告受有扶養費之損失217,779元。
      2.原告己○○因被害人黃獻成死於非命、天人永隔，內心
        悲痛至極，且被害人黃獻成為一家經濟支柱，原告己○○身心受創嚴重，被告2人應連帶賠償原
            告己○○精神慰撫金1,000,000元。
（三）原告戊○○○部分：
      1.原告為被害人黃獻成支出醫療費用共15,045元、殯葬費
        用252,690元，被告2人應連帶賠償。
      2.被害人黃獻成為原告戊○○○之子，應對原告戊○○○
        負法定扶養義務（除被害人外，尚有原告戊○○○之配
        偶己○○、原告戊○○○之其餘子女黃春梅、黃獻銘、
        黃春惠、黃獻鴻為法定扶養義務人），故被害人黃獻成
        死亡後，原告受有扶養費之損失361,450元。
      3.原告戊○○○因被害人黃獻成死於非命、天人永隔內心
        悲痛至極，且被害人黃獻成為一家經濟支柱，原告戊○○○身心受創嚴重，被告2人應連帶賠償原告戊○○○
        精神慰撫金1,000,000元。
    原告並聲明：(一)被告應連帶給付給付原告丁○○新臺幣（下
    同）1,786,767元、連帶給付原告己○○1,217,779元、連帶
    給付原告戊○○○1,629,184元，以及均自起訴狀繕本送達
    翌日即96年2月1日起至清償日止按年息5%計算之利息。(二)原
    告願供擔保，請准宣告假執行。
二、被告乙○○、丙○○則均以：其對鈞院95年度重訴字第2617
    號刑事判決書認定之犯罪事實、原告戊○○○請求之醫療費
    用及喪葬費以及原告3人各自主張為受扶養權利人、請求扶
    養費及計算方式與金額等事項均無意見，惟原告3人所各自
    請求之慰撫金1,000,000元則屬過高，請依法酌減之等語為
    抗辯。並聲明：(一)請求駁回原告之訴。(二)如受不利之判決，
    願供擔保，請准免為假執行宣告。
三、下列事項為兩造所不爭執，本院採為判決之基礎 (本院96年
    4月10日言詞辯論筆錄參照)
（一）被告丙○○於95年5月6日晚上8時許，駕駛車牌號碼Q9-72
      50號自用小客車，搭載被告乙○○、訴外人李建宏、郭富
      全一同外出時，被告乙○○適巧遇被害人黃獻成，因被告
      乙○○對之前曾要求被害人黃獻成不販賣毒品予其友人而
      遭被害人黃獻成毆打一事懷恨在心，竟萌生傷害教訓被害
      人黃獻成之犯意，夥同具犯意聯絡之被告丙○○，由被告
      丙○○駕駛前開自小客車搭載被告乙○○與不知情之訴外
      人李建宏、郭富全，尾隨被害人黃獻成至臺中縣大甲鎮○○路147號前，被告丙○○、乙○○於同日晚上11時許，
      由被告丙○○持電擊棒及塑膠警棍各1支，被告乙○○持
      木棍1支下車，待發現被害人黃獻成後，被告丙○○先拿
      塑膠警棍毆打被害人黃獻成之手、腳，再拿電擊棒電被害
      人黃獻成之後背部，被告乙○○則拿木棍毆打被害人黃獻
      成之手、腳，致被害人黃獻成手、腳及背部受有多處擦、
      挫傷。嗣因訴外人李建宏、郭富全下車規勸及附近鄰人外
      出查看，被告乙○○、丙○○遂將被害人黃獻成押至前開
      自用小客車內，再由被告丙○○駕駛該小客車搭載被告乙○○、訴外人李建宏、郭富全及被害人黃獻成離開該地，
      途經臺中縣大甲鎮○○路「福懋加油站」時，先讓訴外人
      李建宏、郭富全下車，復由被告丙○○駕駛該車搭載被告
      乙○○及被害人黃獻成，至臺中縣大甲鎮○○里○○○○○道路附近，被告乙○○、丙○○將被害人黃獻成押下車
      後，接續基於共同傷害黃獻成之犯意，再由被告乙○○持
      木棍，被告丙○○持塑膠警棍及電擊棒共同毆打被害人黃
      獻成之手腳及身體，致被害人黃獻成全身受有多處擦、挫
      傷，左前臂骨折，背、臀部開放性傷口等傷害，雖經醫急
      救，然因傷重導至體液大量沉積在皮下組織，併發低血容
      性休克，於95年5月7日下午4時死亡，被告二人因涉嫌共
      同傷害致死犯行，調經本院以95年度重訴字第2617號判處
      被告乙○○、丙○○各有期徒刑10年在案。
（二）原告戊○○○因被害人黃獻成受傷送醫後不治死亡，因而
      支出醫療費用15,045元、殯葬費252,690元。
（三）原告戊○○○、己○○、丁○○因為被害人黃獻成死亡而
      分別受有扶養費損失戊○○○361,449元、己○○217,779
      元、丁○○786,767元。
四、得心證之理由：
（一）按因故意或過失，不法侵害他人之權利者，負損害賠償責
      任，數人共同不法侵害他人權利者，連帶負損害賠償責任
      ；又按不法侵害他人致死者，對於支出醫療及殯葬費之人
      ，應負損害賠償責任，被害人對於第三人負有法定扶養義
      務者，加害人對於該第三人亦應負損害賠償責任；再按不
      法侵害他人致死者，被害人之父、母、子女，雖非財產上
      之損害，亦得請求賠償相當之金額，民法第184條第1項前
      段、第185條第1項前段、第192條第1項、第2項及第194條
      分別定有明文。查被告乙○○、丙○○2人共同故意傷害
      被害人黃獻成致其死亡，原告戊○○○因而支出醫療費用
      15,045元、殯葬費252,690元，且被害人黃獻成為原告戊○○○、己○○之子、原告丁○○之父，對其負有法定扶
      養義務，因被害人黃獻成死亡，原告3人分別受有扶養費
      損失戊○○○361,449元、己○○217,779元、丁○○786,
      767元等情，為兩造所不爭執，堪信為真實，被告2人依侵
      權行為之法律關係法應連帶賠償原告戊○○○支出醫療費
      及殯葬費之損失，並連帶賠償原告丁○○、己○○、戊○○○扶養費之損失及精神慰撫金，應屬有據。
（二）本件兩造之爭執要點厥在於原告3人分別請求精神慰撫金
      各100萬元是否過高？
      按慰撫金係以精神上所受無形之痛苦為準，請求慰藉金之
      賠償，其核給之標準固與財產上損害之計算不同，然非不
      可斟酌雙方身分資力與加害程度，及其他各種情形核定相
      當之數額。且所謂「相當」，應以實際加害情形及被害人
      之身分、地位與加害人之經濟情況等關係定之（最高法院
      51年度台上字第223號判例、最高法院86年度臺上字3537
      號判決意旨參照）。本件原告丁○○現就讀國小5年級，
      並無汽車、房屋、土地等財產，原告己○○國中畢業，目
      前無業，雖有多筆不動產，然其中大甲鎮○○街58號房屋
      及其坐落基地已經法院查封拍賣，其餘土地及建物均為路
      地，原告戊○○○國小畢業，目前無業，其所有之不動產
      ，其中苗栗縣苑裡鎮○○○段水柳坡小段279-5、282-2
      地號2筆土地已經移轉登記予他人所有，至於臺中縣大甲
      鎮○○段377地號土地則經法院查封拍賣；而被告乙○○
      則為國中畢業，先前受僱於洗車店，每月收入12,000元，
      被告丙○○高中畢業，剛退伍平常沒有收入，被告2人均
      無汽車、房屋、土地等其他財產，均未婚且分別與其父親
      共同居住於其父所有之房屋等情，業據兩造陳述在卷（本
      院96年4月10日、96年5月3日言詞辯論筆錄參照)，並為兩
      造所不爭執，復有原告3人財產歸屬資料清單在卷可參。
      本院審酌上情以及被告2人僅因細故即以暴力手段合力傷
      害被害人致死，造成原告丁○○年紀尚幼即失生父，原告
      己○○、戊○○○晚年無法享受天倫之樂，精神上承受至
      親早逝之極大痛苦，而被告2人目前雖無餘產，然而被告2
      人年輕力壯，又具備一定之教育程度及謀生能力，其於接
      受國家刑罰制裁後，仍可尋找工作累積收入以清償對於原
      告所負之賠償義務等情，因認為原告丁○○請求精神慰撫
      金100萬元尚屬相當，原告己○○、戊○○○各自請求精
      神慰撫金以85萬元為適當。
（三）再按給付有確定期限者，債務人自期限屆滿時起，負遲延
      責任。給付無確定期限者，債務人於債權人得請求給付時
      ，經其催告而未為給付，自受催告時起，負遲延責任。其
      經債權人起訴而送達訴狀，或依督促程式送達支付命令，
      或為其他相類之行為者，與催告有同一之效力。民法第
      229條第1項及第2項定有明文。又遲延之債務，以支付金
      錢為標的者，債權人得請求依法定利率計算之遲延利息。
      但約定利率較高者，仍從其約定利率。應付利息之債務，
      其利率未經約定，亦無法律可據者，週年利率為5%。民法
      第233條第1項及第203條亦有明文。本件原告對被告之損
      害賠償債權，核屬無確定期限之給付，既經原告起訴而送
      達訴狀，被告迄未給付，當應負遲延責任。是原告請求被
      告給付自刑事附帶民事起訴狀繕本送達之翌日即96年2月1
      日起至清償日止，按年息5%計算之法定遲延利息，亦屬有
      據。
（四）綜上所述，原告3人依據侵權行為損害賠償之法律關係，
      請求被告連帶給付給付原告丁○○1,786,767元（計算式
      ：786767+0000000=0000000）、連帶給付原告己○○1,06
      7,779元（計算式：217779+850000=0000000）、連帶給付
      原告戊○○○1,479,184元（計算式：15045+252690+3614
      49+850000=0000000）；以及均自起訴狀繕本送達翌日即9
      6年2月1日起至清償日止，按年息5%計算之利息，為有理
      由，應予准許；至於原告請求逾上開金額部分，尚嫌無稽
      ，不應准許。
五、兩造分別陳明願供擔保聲請宣告假執行、免為假執行，就原
    告勝訴部分，核均無不合，爰分別酌定相當之擔保金額，予
    以准許；至於原告敗訴部分，其假執行之聲請已失所附麗，
    應併予駁回。
六、本件原告提起刑事附帶民事訴訟，而由本院刑事庭依刑事訴
    訟法第504條第1項規定，裁定移送前來，依同條第2項規定
    免繳納裁判費，且本院審理期間，亦未滋生其他訴訟必要費
    用，並無訴訟費用負擔問題，附予敘明。
七、假執行宣告之依據：民事訴訟法第390條第2項、第392條第2
    項。
中　　華　　民　　國　　96　　年　　5 　　月　　11　　日
                       民事第二庭    法  官  王永春
以上正本係照原本作成。
如對本判決上訴，須於判決送達後20日內會本院提出上訴狀。
中　　華　　民　　國　　96　　年　　5 　　月　　11　　日
                                     書記官  鄭淑英
